臺灣板橋地方法院刑事判決　　　　　　　96年度訴字第1090號
公　訴　人　臺灣板橋地方法院檢察署檢察官
被　　　告　甲○○
　　　　　　　　　（另案在臺灣臺北監獄臺北分監執行中）
上列被告因違反毒品危害防制條例案件，經檢察官提起公訴（96
年度毒偵字第183 號、第388 號），及移送併案審理（96年度毒
偵字第3992號），被告於本院準備程序中就被訴及移送併案之事
實為有罪之陳述，經本院合議庭裁定由受命法官獨任進行簡式審
判程序審理，判決如下：
    主  文
甲○○施用第一級毒品，累犯，處有期徒刑壹年貳月，減為有期
徒刑柒月；扣案第一級毒品海洛因殘渣（量微無法秤重）沒收銷
燬之；上開海洛因殘渣外包裝袋壹個及注射針筒貳支均沒收之。
又施用第二級毒品，累犯，處有期徒刑陸月，減為有期徒刑參月
。又施用第二級毒品，累犯，處有期徒刑陸月，減為有期徒刑參
月。應執行有期徒刑壹年；扣案第一級毒品海洛因殘渣（量微無
法秤重）沒收銷燬之；上開海洛因殘渣之外包裝袋壹個及注射針
筒貳支均沒收之。
    事實及理由
壹、程序方面
    刑事訴訟法第二百七十三條之一第一項規定除被告所犯為死
    刑、無期徒刑、最輕本刑為三年以上有期徒刑之罪、或高等
    法院管轄第一審案件者外，於審判期日前之程序進行中，被
    告先就被訴事實為有罪之陳述時，審判長得告知被告簡式審
    判程序之旨，並聽取當事人、代理人、辯護人及輔佐人之意
    見後，裁定進行簡式審判程序。查本案被告甲○○被訴違反
    毒品危害防制條例案件，非前開不得進行簡式審判程序之案
    件，經被告於本院審理時就被訴及移送併案之事實為有罪之
    陳述，且經本院告知被告簡式審判程序之旨，聽取被告及檢
    察官之意見後，爰依刑事訴訟法第二百七十三條之一第一項
    規定裁定改依簡式審判程序審判之，先予敘明。
貳、實體方面
一、本件犯罪事實：
  (一)甲○○前因施用毒品案件，經本院以九十年度毒聲字第二九
    三九號裁定令入戒治處所施以強制戒治，於民國九十一年八
    月六日停止戒治，所餘戒治期間付保護管束，迄九十一年十
    月十四日保護管束期滿未經撤銷，視為強制戒治期滿，並經
    臺灣板橋地方法院檢察署檢察官提起公訴，由本院以九十年
    度訴字第一三六九號、九十年度易字第三○七四號判決分別
    判處有期徒刑七月、三月確定；復因施用毒品案件，經本院
    以九十三年度訴緝字第二二○號判決判處有期徒刑八月確定
    ，以上三罪接續執行，於九十四年十二月二十日縮短刑期執
    行完畢。
  (二)詎甲○○猶不知悛悔警惕，明知海洛因及甲基安非他命係毒
    品危害防制條例所列之第一、二級毒品，不得施用及持有，
    仍於強制戒治執行完畢後五年內，基於反覆施用第一級毒品
    海洛因之犯意，自九十五年十一月十日某時起至九十六年一
    月一日晚間十時許止，在臺北縣板橋市○○路三八五巷二十
    二弄一號住處，以注射針筒將海洛因注射入體內之方式，每
    日施用一次，而反覆施用海洛因多次。其復基於施用第二級
    毒品甲基安非他命（起訴書誤載為安非他命）之犯意，於九
    十五年十二月二十一日某時，在臺北縣某處友人住處，以將
    甲基安非他命置入玻璃球內燒烤吸其煙氣之方式，施用甲基
    安非他命一次。其再於九十六年一月二日某時，因前往臺北
    縣某處友人住處，見不詳姓名年籍之成年友人施用甲基安非
    他命，乃另萌施用第二級毒品甲基安非他命（起訴書誤載為
    安非他命）之犯意，以將甲基安非他命置入玻璃球內燒烤吸
    其煙氣之方式，施用甲基安非他命一次。嗣先後於(1)九十五
    年十一月十日下午一時三十分許，在臺北縣三重市忠孝橋下
    ，為警查獲，經採集其尿液送驗結果呈海洛因之代謝物嗎啡
    陽性反應；(2)於九十五年十二月二十一日下午五時三十許，
    在臺北縣板橋市○○街五十五巷四號三樓為警查獲，並扣得
    甲○○所有供施用海洛因使用之注射針筒一支及海洛因殘渣
    袋一個（內含海洛因殘渣，量微無法秤重），經採集其尿液
    送驗結果呈海洛因之代謝物嗎啡及甲基安非他命陽性反應；
    (3)於九十六年一月二日上午八時三十分許，在臺北縣板橋市
    ○○路三八五巷二十二弄一號住處為警查獲，並扣得甲○○
    所有供施用海洛因所用之注射針筒一支，經採集其尿液送驗
    結果呈海洛因之代謝物嗎啡及甲基安非他命陽性反應，始悉
    上情。
  (三)案經臺北縣政府警察局海山分局報告臺灣板橋地方法院檢察
    署檢察官偵查起訴，及臺北市政府警察局松山分局報告臺灣
    板橋地方法院檢察署檢察官移送併案審理。
二、本件證據：
  (一)被告甲○○於本院準備程序及審理時之自白。
  (二)卷附臺北市政府警察局偵辦毒品案件尿液委驗單、臺灣尖端
    生技醫藥股份有限公司九十五年十一月二十九日濫用藥物檢
    驗報告各一紙；臺北縣政府警察局海山分局查獲毒品危害防
    制條例案件姓名代碼對照表、臺灣檢驗科技股份有限公司九
    十六年一月十六日濫用藥物尿液檢驗報告各二紙；臺北縣政
    府警察局海山分局毒品初步鑑驗報告單一紙、臺灣高等法院
    被告前案紀錄表一份在卷可憑。
  (三)扣案注射針筒二支及海洛因殘渣袋一個（內含海洛因殘渣，
    量微無法秤重）。
三、論罪科刑之法律適用：
  (一)核被告甲○○所為，係犯毒品危害防制條例第十條第一項之
    施用第一級毒品罪及同條第二項之施用第二級毒品罪。其施
    用第一級毒品海洛因及第二級毒品甲基安非他命前持有海洛
    因、甲基安非他命之低度行為經施用之高度行為所吸收，均
    不另論罪。按所謂集合犯，係指數犯罪構成要件中，本即預
    定有數個同種類之行為將反覆實行，雖其特質為行為含有反
    覆實行複數行為而評價為包括一罪，但並非其所有反覆實行
    之行為，皆一律認為包括一罪，仍須從行為人之主觀犯意，
    自始係基於概括性，行為之時、空上具有密切關係，且依社
    會通念，認屬包括之一罪為合理適當者，始足當之，否則仍
    應依實質競合予以併合處罰。施用毒品行為，大多具有成癮
    性，故毒品危害防制條例之施用第一級或第二級毒品罪，依
    該條例之立法意旨，原即預定其有反覆施用第一級或第二級
    毒品之性質，固得認屬集合犯而為包括之一罪。然依前所述
    ，對依集合犯而論以包括一罪之判斷，仍不能無限擴張，其
    一罪範圍之認定，必須與刑法修正後刪除連續犯之立法旨趣
    相契合，苟行為人主觀上，非出於一個決意，客觀上各行為
    間，又無密切接近關係，依一般社會通念，認不應評價為一
    罪方合於刑罰公平原則時，自不能悉數率皆論以一罪（最高
    法院九十六年度台上字第三○九五號判決意旨參照）。本案
    被告自九十五年十一月十日某時起至九十六年一月一日晚間
    十時許止，在上址住處，以注射針筒將海洛因注射入體內之
    方式，每日施用一次，而反覆施用海洛因多次。是被告在前
    揭時地內，以每日一次之密集頻率反覆施用海洛因，其主觀
    上係基於概括性，客觀上依該頻率每日反覆施用行為之時、
    空上亦具有密切關係，依社會通念，應評價為包括一罪之集
    合犯。再查，參以被告於本院準備程序時供稱：伊幾乎沒有
    施用甲基安非他命，除非到朋友住處，朋友請伊，伊才會施
    用甲基安非他命，伊只有九十五年十二月二十一日、九十六
    年一月二日為警查獲那兩次才有施用甲基安非他命等語，足
    見被告此二次施用甲基安非他命，係基於各別之犯意而為之
    。從而，被告所犯上開施用第一級毒品罪及二次施用第二級
    毒品罪間，犯意各別，罪名互殊，應予分論併罰。又被告有
    如事實欄所示之犯罪科刑及有期徒刑執行完畢之事實，此有
    臺灣高等法院被告前案紀錄表在卷可參，其受有期徒刑之執
    行完畢，五年以內故意再犯有期徒刑以上之罪，為累犯，應
    依刑法第四十七條規定加重其刑。本案起訴書之犯罪事實雖
    未敘及被告除九十五年十二月二十一日下午四時許、九十六
    年一月一日晚間十時許以外，被告自九十五年十一月十日某
    時起至九十五年十二月三十一日某時止，在上址住處，以上
    開方式，反覆施用海洛因之事實，惟此部分與經起訴且成罪
    之部分具有集合犯之實質上一罪關係，復經檢察官移送併案
    審理，皆為起訴之效力所及，本院自應併予審究。爰審酌被
    告有如事實欄所示施用毒品而經強制戒治及執行刑罰之紀錄
    ，詎其猶未悛悔警惕，於強制戒治執行完畢釋放後五年內再
    犯本案施用第一、二級毒品之罪，顯未因前所受之強制戒治
    及刑罰執行而決心改過，矯正其行，且被告施用毒品不但足
    以導致精神障礙、性格異常，甚至造成生命危險，戕害個人
    身心健康，對社會治安可能之危害程度非輕，並斟酌其施用
    第一級毒品長達三個月，施用第二級毒品僅二次及犯罪後坦
    承犯行，態度尚稱良好等一切情狀，分別量處如主文所示之
    刑，以示儆懲。末查，被告上開犯行係在九十六年四月二十
    四日以前，合於減刑條件，應依中華民國九十六年罪犯減刑
    條例規定，均減刑如主文所示，並依法先加後減之及定其應
    執行刑。又被告應執行之刑已逾六月，不得易科罰金，附此
    敘明。
  (二)末查，扣案海洛因殘渣（量微無法秤重），為查獲之毒品，
    不問屬於犯人與否，應依毒品危害防制條例第十八條第一項
    前段規定沒收銷燬之；又上開海洛因殘渣之外包裝袋一個及
    注射針筒二支，均為被告所有供上開施用第一級毒品犯罪所
    用之物，業據被告供明在卷，爰依刑法第三十八條第一項第
    二款規定，於施用第一級毒品罪名主文項下宣告沒收之。
四、應適用之法條：應依刑事訴訟法第二百七十三條之一第一項
    、第二百九十九條第一項前段、第三百十條之二、第四百五
    十四條第二項，毒品危害防制條例第十條第一項、第二項、
    第十八條第一項前段，刑法第十一條前段、第四十七條第一
    項、第三十八條第一項第二款、第五十一條第五款，中華民
    國九十六年罪犯減刑條例第二條第一項第三款、第七條、第
    十條第一項，判決如主文。
五、如不服本判決，得自收受送達之日起十日內敘明上訴理由向
    本院提出上訴狀。
本案經檢察官溫祖德到庭執行職務。
中　　華　　民　　國　　96　　年　　8 　　月　　8 　　日
                  刑事第十庭    法　官  張筱琪
上列正本證明與原本無異。
                                書記官  廖舜宜
中　　華　　民　　國　　96　　年　　8 　　月　　8 　　日
附錄本案論罪科刑法條全文：
毒品危害防制條例第十條
施用第一級毒品者，處六月以上五年以下有期徒刑。
施用第二級毒品者，處三年以下有期徒刑。
